臺灣板橋地方法院刑事判決　　　　　　　 94年度訴字第765號
公　訴　人　臺灣板橋地方法院檢察署檢察官
被　　　告　甲○○
上列被告因違反毒品危害防制條例案件，經檢察官提起公訴（94
年度核退毒偵字第460 號）及移送本院併案審理（同署94年度毒
偵字第2683號），嗣因被告就被訴事實為有罪之陳述，本院告知
被告簡式審判程序之旨，並聽取當事人之意見後，裁定改由受命
法官獨任依簡式審判程序進行，判決如下：
    主  文
甲○○連續施用第一級毒品，累犯，處有期徒刑壹年貳月。
扣案之第一級毒品海洛因伍包之外包裝均沒收，其內之第一級毒
品海洛因（其中肆包驗後合計淨重零點零玖公克，另壹包淨重零
點零壹公克）均沒收銷燬之。
    事  實
一、甲○○前因施用毒品案件，先後2 次經本院裁定送觀察、勒
    戒後，因均認無繼續施用毒品之傾向，分別於民國87年12月
    22日、89年4 月27日觀察、勒戒執行完畢釋放，並分別經臺
    灣板橋地方法院檢察署檢察官於87年12月21日、89年4 月28
    日各以87年度偵字第21956 號、89年度毒偵字第2680號不起
    訴處分確定。甲○○於上開不起訴處分後之5 年內再因施用
    毒品案件，經本院裁定令入戒治處所施以強制戒治，而於91
    年2 月21日入所戒治，其後於92年2 月21日強制戒治執行完
    畢釋放，並經本院於91年7 月25日以91年度板簡字第562 號
    判處有期徒刑4 月，而於91年8 月29日確定，嗣於92年6 月
    20日入監執行完畢。詎甲○○猶不知悔改，竟又基於施用第
    一級毒品海洛因之概括犯意，於上開強制戒治執行完畢釋放
    後之5 年內即自93年12月初某日起至94年7 月20日上午8 時
    許止，在其臺北縣板橋市○○路38之3 號住處，以注射針筒
    注射海洛因之施用方式，約2 、3 日即注射海洛因1 次，連
    續多次施用第一級毒品海洛因。嗣於94年1 月2 日下午1 時
    30分許，在臺北縣三峽鎮○○路124 號前，因形跡可疑為警
    盤查，當場扣得第一級毒品海洛因4 包（驗後合計淨重0.09
    公克，空包裝重0.75公克）；復於94年2 月18日上午11時54
    分許，因屬列管毒品人口，為警通知至臺北縣政府警察局三
    峽分局採尿室採集尿液；又於94年7 月22日下午1 時30分許
    ，在臺北縣三峽鎮○○路38號旁，因案遭通緝而為警當場逮
    捕，並扣得第一級毒品海洛因1 包（毛重0.21公克，淨重0.
    01公克），其後均經採集其尿液送驗而查獲上情。
二、案經臺北縣政府警察局三峽分局報告臺灣板橋地方法院檢察
    署檢察官偵查起訴及移送本院併案審理。
    理  由
壹、程序方面：
    按本件被告甲○○所犯係死刑、無期徒刑、最輕本刑為3 年
    以上有期徒刑以外之罪，其於準備程序就前揭被訴事實為有
    罪之陳述，經法官告知簡式審判程序之旨，並聽取其與公訴
    人之意見後，本院認無不得或不宜改依簡式審判程序進行之
    處，爰依刑事訴訟法第273 條之1 第1 項、第284 條之1 ，
    裁定本件由受命法官獨任進行簡式審判程序，合先敘明。
貳、實體方面：
  一、訊據被告甲○○對於前揭犯罪事實均坦承不諱，本院復審
      酌：
    (一)查被告前因施用毒品案件，先後2 次經本院裁定送觀察、
      勒戒後，因均認無繼續施用毒品之傾向，分別於87年12
      月22日、89年4 月27日觀察、勒戒執行完畢釋放，並分別
      經臺灣板橋地方法院檢察署檢察官於87年12月21日、89年
      4 月28日各以87年度偵字第21956 號、89年度毒偵字第26
      80號不起訴處分確定。被告於上開不起訴處分後之5 年內
      再因施用毒品案件，經本院裁定令入戒治處所施以強制戒
      治，而於91年2 月21日入所戒治，其後於92年2 月21日強
      制戒治執行完畢釋放，並經本院於91年7 月25日以91年度
      板簡字第562 號判處有期徒刑4 月，而於91年8 月29日確
      定，嗣於92年6 月20日入監執行完畢之事實，有上開不起
      訴處分書2 份及臺灣高等法院被告全國前案紀錄表1 份在
      卷可按。是被告於涉本案之前，業曾三犯施用毒品，並於
      前揭強制戒治執行完畢後釋放甚明。
    (二)次查，經警將被告前開第一、二次遭查獲時所採集之尿液
      送驗結果，均係呈嗎啡陽性反應，此有警方移送地檢署之
      扣押物品清單、列管毒品人口尿液檢體採集送驗紀錄表、
      臺灣檢驗科技股份有限公司94年2 月7 日編號CH/2005/10
      392 號、94年3 月9 日編號CH/2005/21010 號濫用藥物尿
      液檢驗報告各1 份在卷可稽。又查：
      (1)海洛因施用入人體後水解還原成嗎啡，再循嗎啡之代謝
        方式排出體外，業據行政院衛生署藥物食品檢驗局以73
        藥檢壹字第030221號函說明綦詳，且尿液中能否驗出嗎
        啡陽性反應，與其投與量、投與途徑、採尿時間、個人
        體質及檢測方法之靈敏度有關，國外曾有文獻報導注射
        6 毫克之海洛因鹽酸鹽，其代謝物嗎啡之平均可檢出時
        限約為26小時，亦經行政院衛生署藥物食品檢驗局於81
        年9 月8 日以（81）藥檢壹字第8114885 號函釋明在案
        。
      (2)再者，前揭尿液檢驗報告載明係以ＧＣ／ＭＳ（即氣相
        層析質譜儀分析法）方法作為確認檢驗之方式，而該方
        法之原理係檢品經氣化後，通過層析管分離純化，再將
        純化後之成分循序送入質譜儀做個別鑑定。因質譜儀所
        測定之圖譜，在化學上被公認具有指紋特性，故可據以
        完全判定該檢品係為何種化合物。職是，台北榮民總醫
        院即認為若以氣相層析質譜儀（ＧＣ／ＭＳ）作藥物及
        其代謝產物之定性及定量分析，幾乎不會有偽陽性反應
        產生，此經該院於83年4 月7 日以83北總內字第3059號
        函釋明在案。
      (3)準此而論，被告之尿液經以氣相層析質譜儀分析法檢驗
        ，既係呈嗎啡陽性反應，顯見被告應有在前揭犯罪時間
        施用第一級毒品海洛因之行為甚明。
    (三)此外，扣案之第一級毒品海洛因5 包檢驗結果，確均係第
      一級毒品海洛因無訛（其中4 包驗後合計淨重0.09公克，
      空包裝重0.75公克；另1 包毛重0.21公克，淨重0.01公克
      ），此有法務部調查局94年1 月28日調科壹字第06000935
      0 號鑑定通知書、臺北縣政府警察局三峽分局查獲涉嫌毒
      品危害防制條例毒品初步檢驗報告書各1 份在卷可稽，該
      等毒品核與本件被告所施用之毒品相符，益見被告確有施
      用第一級毒品海洛因無誤。
    (三)綜上所述，被告前曾三犯施用毒品，且於前揭強制戒治執
      行完畢釋放後，5 年內再犯本件施用第一級毒品海洛因，
      事證應屬明確，其犯行應堪認定。
  二、查海洛因係屬毒品危害防制條例第2 條第2 項第1 款所規
      定之第一級毒品，核被告所為，係犯毒品危害防制條例第
      10條第1 項施用第一級毒品罪。被告持有毒品，復進而施
      用，其持有毒品之低度行為，為施用毒品之高度行為所吸
      收，不另論罪。被告先後多次施用第一級毒品海洛因之犯
      行，時間緊接，所犯構成要件相同，顯係基於概括犯意為
      之，為連續犯，依刑法第56條規定，以一罪論，並加重其
      刑。至公訴意旨固僅論及被告自93年12月初某日起至94年
      1 月1 日止之施用第一級毒品海洛因之犯罪事實，漏未論
      及被告其餘施用毒品之犯罪事實，惟二者間有連續犯之裁
      判上一罪關係，已如前述，該漏未論及之部分應為起訴效
      力所及，本院自應併予審判。被告前因施用毒品案件，經
      本院於91年7 月25日以91年度板簡字第562 號判處有期徒
      刑4 月，而於91年8 月29日確定，嗣於92年6 月20日入監
      執行完畢，業如前述，其受有期徒刑執行完畢，於5 年以
      內再犯本件最重本刑為有期徒刑以上之罪，為累犯，應依
      刑法第47條規定，加重其刑，並依刑法第70條規定，遞加
      重之。
  三、本院審酌被告施用毒品，足以戕害其身心，滋生其他犯罪
      ，惡化治安，嚴重損及公益，且被告前曾三犯施用毒品，
      復經2 次之觀察勒戒與1 次之強制戒治，其竟再為本件施
      用毒品犯行，顯見其不思悔改，自制力亦顯不佳；惟另考
      量被告於犯後已能坦承犯行，而其施用毒品行為於本質上
      係屬自我戕害行為，反社會性之程度應屬較低等一切情狀
      ，酌情量處如主文所示之刑，以資懲儆。又扣案之海洛因
      5 包，既屬第一級毒品，爰依毒品危害防制條例第18條第
      1 項前段規定，均併予宣告沒收銷燬之（惟鑑驗耗用之毒
      品既已滅失，自毋庸宣告沒收銷燬）；至該海洛因5 包之
      外包裝，係用於包裹毒品，防其裸露、潮濕，便於攜帶施
      用，亦係供施用毒品所用或預備之物，且係被告所有，此
      據被告於本院審理時供明在卷，爰依刑法第38條第1 項第
      2 款規定，亦均併予宣告沒收。
據上論斷，應依刑事訴訟法第273 條之1 第1 項、第284 條之1
、第299 條第1 項前段，毒品危害防制條例第10條第1 項、第18
條第1 項前段，刑法第11條、第56條、第47條、第38條第1 項第
2 款，判決如主文。
本案經檢察官陳伯厚到庭執行職務。
中　　華　　民　　國　　94　　年　　9 　　月　　7 　　日
                  刑事第十三庭  法  官  陳信旗
以上判決正本證明與原本無異。
如不服本判決，應於送達後10日內，向本院提出上訴狀。
                                書記官  陳昭綾
中　　華　　民　　國　　94　　年　　9 　　月　　 7　　日
附錄本判決論罪科刑之法條：
毒品危害防制條例第10條第1項
    施用第一級毒品者，處6月以上5年以下有期徒刑。
